臺灣高等法院刑事判決　　　　　　　　 96年度上訴字第414號
上　訴　人　臺灣新竹地方法院檢察署檢察官
被　　　告　乙○○
　　　　　　　　　　於臺灣新竹監獄執行中
　　　　　　　　　　現於臺灣台北看守所寄押中
指定辯護人　本院公設辯護人甲○○
上列上訴人因強盜案件，不服臺灣新竹地方法院95年度訴字第52
5號，中華民國95年12月15日第一審判決（起訴案號：臺灣新竹
地方法院檢察署95年度偵字第2739號），提起上訴，本院判決如
下：
    主  文
上訴駁回。
    事  實
一、乙○○前於民國92年間，因贓物案件，經臺灣新竹地方法院
    竹北簡易庭於92年1月30日以92年度竹北簡字第5號判處有期
    徒刑4月、諭知易科罰金折算標準確定。又於92年間，因贓
    物案件，經臺灣新竹地方法院於92年9月25日以92年度易字
    第363號判處有期徒刑5月、諭知易科罰金折算標準確定。嗣
    經臺灣新竹地方法院於92年12月29日以92年度聲字第930號
    裁定應執行有期徒刑8月、諭知易科罰金折算標準確定，並
    於93年6月5日縮短刑期執行完畢。
二、乙○○仍不知悔改，竟意圖為自己不法之所有，於94年10月
    4日上午10時30分許，在新竹縣新豐鄉○○路○段202之1號「
    萊爾富超商」前，趁丙○○下車購物無人看守之際，竊取丙
    ○○所管有、尚未熄火之車號5H-6420號（起訴誤載為H-642
    0號，業經公訴檢察官當庭更正）載有瓦斯鋼瓶之自用小貨
    車1部，得手後，乃駕車往新竹縣新豐鄉新庄子方向逃逸，
    並將上開自用貨車棄置新竹縣新豐鄉埔和村2鄰62號斜對面
    ，嗣於94年11月3日晚上8時15分許，乙○○主動前往新竹縣
    警察局刑警大隊，向具有偵查權之小隊長姜文隆自首，始悉
    上情。
三、案經新竹縣警察局移送臺灣新竹地方法院檢察署檢察官偵查
    起訴。
    理  由
一、訊據被告乙○○對於事實二所載時地，徒手竊取被害人丙○
    ○所管有、尚未熄火之車號5H-6420號載有瓦斯鋼瓶之自用
    小貨車事實，迭於偵、審中自白不諱，並經證人即被害人丙
    ○○於警詢、偵訊及原審交互詰問中，就被告竊取車輛情節
    指述、證述綦詳（見95偵2739：8至10頁、25至26頁，原審
    卷：56至58頁、79至100頁），且有車號5H-6420號自小貨車
    車籍資料作業詳細畫面1紙（見95偵2739：19頁）、地圖1紙
    、照片6幀等件（原審卷：59頁、60至63頁）附卷可稽，是
    認被告上開自白內容應與事實相符，本件事證已臻明確，被
    告竊盜犯行，堪予認定。
二、核被告所為，係犯刑法第320條第1項之竊盜罪。惟按：
（一）、被告行為後，刑法於94年2月2日修正公布，並自95年7
        月1日起施行。次按行為後法律有變更者，適用行為時
        之法律，但行為後之法律有利於行為人者，適用最有利
        於行為人之法律，現行刑法第2條第1項定有明文。又刑
        法修正之比較新舊法，應就罪刑有關之共犯、未遂犯、
        想像競合犯、牽連犯、連續犯、結合犯，以及累犯加重
        、自首減輕暨其他法定加減原因（如身分加減）與加減
        例等一切情形，綜其全部罪刑之結果而為比較，最高法
        院95年5月23日著有95年度第8次刑庭會議決議可資參照
        。茲分述如次：
    １、刑法第320條第1項竊盜罪，法定刑得處銀元500元以下罰
        金，據修正後刑法施行法增訂第1條之1：「中華民國94
        年1月7日刑法修正施行後，刑法分則編所定罰金之貨幣
        單位為新臺幣。94年1月7日刑法修正時，刑法分則編未
        修正之條文定有罰金者，自94年1月7日刑法修正施行後
        ，就其所定數額提高為30倍。但72年6月26日至94年1月
        7日新增或修正之條文，就其所定數額提高為3倍」及刑
        法第33條第5款修正為：「主刑之種類如下：五、罰金
        ：新臺幣1千元以上，以百元計算之」等規定，是依修
        正後之法律，刑法第320條第1項竊盜罪所得科處之罰金
        刑最高額維持新臺幣1萬5千元、最低額則提高為新臺幣
        1千元，是比較修正前、後之刑罰法律，自以被告行為
        時關於科處罰金刑之法律較有利於被告。
    ２、有關刑法第62條自首之規定，修法前規定係減輕其刑；
        而修法後則規定得減輕其刑，自屬法律有變更，依新法
        第2條第1項規定，比較新舊法結果，自以修法前之規定
        有利於行為人。查本案被告於犯罪未被發現前，主動至
        新竹縣警察局刑警大隊，向具有偵查權之小隊長姜文隆
        自首，業據證人姜文隆於偵查中證述明確（見偵字第27
        39號偵查卷第35、36頁），是被告對於未被發覺之犯罪
        自首而接受裁判，應依修正前刑法第62條前段之規定，
        減輕其刑。
    ３、又被告前於92年間，因贓物案件，經臺灣新竹地方法院
        竹北簡易庭於92年1月30日以92年度竹北簡字第5號判處
        有期徒刑4月、諭知易科罰金折算標準確定。又於92年
        間，因贓物案件，經臺灣新竹地方法院於92年9月25日
        以92年度易字第363號判處有期徒刑5月、諭知易科罰金
        折算標準確定。嗣經臺灣新竹地方法院於92年12月29日
        以92年度聲字第930號裁定應執行有期徒刑8月、諭知易
        科罰金折算標準確定，並於93年6月5日縮短刑期執行完
        畢等情，有本院被告前案紀錄表、臺灣新竹地方法院檢
        察署刑案資料查註紀錄表附卷可佐，被告前受有期徒刑
        之執行完畢後，5年以內再故意犯本件有期徒刑以上之
        罪，不論依修正前之刑法第47條，或修正後之刑法第47
        條第1項之規定，均構成累犯，依刑法第2條第1項前段
        規定，依修正前之刑法第47條，論以累犯，並依法先加
        後減之。
（二）、公訴意旨以：被告竊得車號5H-6420號載有瓦斯鋼瓶之
        自用小貨車後，乃駕車往新竹縣新豐鄉新庄子方向逃逸
        ，旋即為被害人丙○○發現，被害人駕駛不詳車號之重
        型機車在後追緝，追至新竹縣新豐鄉新豐國中附近欲由
        左側超車攔截被告，被告為防護贓物、脫免逮捕，以將
        上開自用小貨車撞擊被害人，使被害人人車倒地，致被
        害人受有右大腿、小腿、右手肘、手臂及左腳跟擦傷等
        傷害，因認被告涉犯刑法第329條之準強盜罪。訊據被
        告堅決否認有準強盜之犯行，辯稱：伊不認識丙○○
        ，伊沒有對他施強暴脅迫，沒有撞他，被害人在原審也
        說是他自己不小心碰到車子自己跌倒的等語。經查：
    １、按刑法第329條之準強盜罪，係以竊盜或搶奪，因防護
        贓物，脫免逮捕或湮滅罪證，而當場施以強暴脅迫者為
        構成要件。
    ２、查本案被告竊得上開自小貨車後，究係如何對被害人丙
        ○○施以強暴脅迫手段一節，被害人丙○○於(1)、警詢
        中指述：「那名歹徒就用車尾撞我，我倒地後，向路人
        借電話打回公司…」等語（見偵字第2739號偵查卷第9
        頁）。(2)、嗣偵查中指述：「我就想要超車去看是誰偷
        我的車子，結果被告就開車撞我」等語（見同上偵查卷
        第26頁）。(3)、原審交互詰問中證述：我不知道他（指
        被告）是要轉彎，或怎樣，他車子有稍微偏左，我煞車
        煞車不住，把手撞到貨車的車斗我就跌倒。我不知道在
        追逐過程中，被告知否我在追他，因貨車後面有載那麼
        多東西，一般來說看不到。（你為何在偵查中說被告開
        車來撞你？）那時候想被告可能知道我，路上那時候都
        沒有車，那條路很直，我看到對向沒有車，才又超一次
        ，貨車有偏一點點，我不知道他是否要彎或要撞過來，
        偵查中我認為被告知道我在追他，所以認為他就是要撞
        我。在追車過程當中，對方沒有倒車來撞我。曾經超越
        被告貨車，並無示意他停車。貨車兩邊車窗都沒有關，
        當時也沒想到大聲喊叫前面偷車之人停下來，我想如果
        追得到人，就抓起來等語（見原審卷第97、99頁）。由
        上開指證內容可知，被害人係因被告駕駛竊得之貨車左
        偏而倒地，至被告所駕貨車左偏之原因，究係被告駕車
        要轉彎抑或特意撞及被害人之機車，在場之證人即被害
        人尚無從判斷，殊難單憑證人即被害人於警詢、偵訊中
        提及「開車撞我」字句，而不深究撞擊之具體細節、手
        段或被害人所憑之依據為何，逕認被告於竊得自小貨車
        後，有對被害人施予強暴脅迫手段。此外，上開證人即
        被害人亦未指述、證述被告有何另行積極對被害人實施
        壓抑其身體之手段，從而被告之行為與準強盜罪之構成
        要件不合，即難以該罪相繩。
    ３、公訴人以被告所為係犯刑法第329條之準強盜罪，容有
        未洽，惟本件基本社會事實相同，爰依法變更起訴法條
        。
三、原審因依刑法第2條第1項前段、第320條第1項、修正前第41
    條第1項前段、修正前第47條、修正前第62條前段，修正前
    罰金罰鍰提高標準條例第1條前段、第2條，現行法規所定貨
    幣單位折算新臺幣條例第2條規定，並審酌爰審酌被告正值
    青年，當力圖向上，猶思不勞而獲，前自94年1月中旬某日
    起至95年8月22日止，因連續竊盜、搶奪等犯行，業經原審
    法院於95年5月5日以94年度訴字第862號判處有期徒刑4年確
    定，其於94年10月4日徒因缺車代步，見被害人管有之上開
    自小貨車未熄火，即為本案竊盜犯行，致被害人遭受財產上
    損害，併審酌其行竊手段、方式，所生危害程度，暨其犯後
    坦承犯行堪稱態度良好等一切情狀，以被告乙○○竊盜，累
    犯，處有期徒刑5月，並諭知易科罰金之折算標準。另按被
    告行為時之刑法第41條第1項前段規定：「犯最重本刑為5年
    以下有期徒刑之刑之罪，而受6個月以下有期徒刑或拘役之
    宣告，因身體、教育、職業、家庭之關係或其他正當事由，
    執行顯有困難者，得以1元以上3元以下折算1日，易科罰金
    」，另參照行為時之罰金罰鍰提高標準條例第2條前段（現
    已刪除）規定，被告行為時之易科罰金折算標準，係以銀元
    300元即新台幣900元折算1日。而95 年7月1日施行之刑法第
    41條第1項前段規定：「犯最重本刑為5年以下有期徒刑之刑
    之罪，而受6個月以下有期徒刑或拘役宣告者，得以新台幣
    1,000元、2,000元、3,000元折算1日，易科罰金」。茲比較
    修正前、後之易科罰金折算標準，係以行為時之舊法規定，
    較有利於被告，爰依刑法第2條第1項前段規定，適用修正前
    刑法第41條第1項前段規定，定其易科罰金之折算標準。其
    認事用法，洵無不當，檢察官上訴意旨略以：往（一）、查
    被告乙○○駕駛車牌號碼5H-3420號自用小貨車與被害人即
    證人丙○○所駕駛車牌號碼不詳之重型機車發生碰撞地點，
    係在新竹縣新豐鄉中崙村26-6號前，查該處係一雙向車道之
    筆直道路，視線良好，無障礙物，路旁為水泥護欄、鐵皮圍
    牆、磚牆、路樹，並無可供轉彎之岔路，有卷附現場照片可
    憑，被告乙○○雖辯稱其係要左轉進入新竹縣新豐鄉中崙村
    三元宮，惟三元宮距上開2車發生碰撞地點相距約有200-300
    公尺之遠，業據被告乙○○供述、證人丙○○證述在卷，復
    有路線圖1張可憑，是被告乙○○辯稱左轉三元宮乙節顯與
    證人丙○○所駕駛機車發生碰撞無關。又證人丙○○證稱發
    生碰撞前，該路段並無其他車輛經過，證人丙○○係超車至
    對向車道時，因被告乙○○駕駛車牌號碼5H-3420號自用小
    貨車突向左偏，致證人丙○○反應不及，致使證人丙○○所
    駕駛之機車右手把與被告乙○○駕駛之上開自用小貨車左後
    車身發生碰撞，被告乙○○於審判中坦承係上開自用小貨車
    左後車身與機車右側發生碰撞，核與證人丙○○證述2車發
    生碰撞位置相同，是依當時路況、2車碰撞處、證人丙○○
    證述情節，可認定被告乙○○當時確有將自用小貨車向左偏
    駛之情形。又該路段之路況情形已如前述，道路筆直，並無
    可供轉彎之岔路，除被告乙○○上開自用小貨車與證人丙○
    ○上開機車外，無其他車輛經過，是被告乙○○並無任何須
    將上開自用小貨車向左偏駛之可能，又證人丙○○係駕駛上
    開機車超車至對向車道，在對向車道上遭被告乙○○駕駛上
    開自用小貨車左偏撞擊，被告乙○○雖於審判中矢口否認故
    意撞擊證人丙○○機車，惟被告乙○○於警詢中坦承「…在
    逃逸過程中，我發現被害人 (丙○○)騎灰色重機車在後追
    趕，被害人一直追到新豐鄉新豐國中後門再過去一點，那邊
    應該算是中崙往士林電機的地方，我一時緊張又看到被害人
    要從貨車左側超車攔截，我就將方向盤往左打，貨車尾就撞
    及被害人，我眼見被害人倒地後，我就將該貨車開往新竹縣
    新豐鄉埔和村62號斜對面的路邊停放，我害怕就離開現場。
    」綜上，足認被告乙○○係故意駕駛上開自用小貨車向左偏
     駛撞擊證人丙○○所駕駛之機車，以此方式對證人丙○○
     施以強暴，以防護被告乙○○所竊得之上開自用小貨車，
     並脫免逮捕。是被告乙○○所為，涉犯刑法第329條準強
     盜罪甚明。（二）、原審認「被害人 (丙○○)係因被告駕
     駛竊得之貨車左偏而倒地，至被告所駕貨車左偏之原因，
     究係被告駕車要轉彎抑或特意撞及被害人之機車，連在場
     之證人 (丙○○)都無從判斷，殊難單憑證人即被害人於警
     詢中、偵查中提及『開車撞我』字句，而不深究撞擊之具
     體細節、手段或告訴人所憑之依據為何，逕認被告於竊得
     上開自用小貨車後，有對告訴人施以強暴脅迫手段。」 (
     見原審判決第3頁第16至23行)原審既認定證人丙○○機車
     係因被告乙○○駕駛上開自用小貨車左偏而倒地，是應審
     究被告乙○○駕車左偏之原因，究係欲駕車轉彎或故意撞
     擊證人丙○○，惟原審就發生撞擊當時證人丙○○機車所
     在車道位置、被告乙○○自用小貨車向左偏駛經過、該路
     段之路況均略而不論，又被告乙○○究竟是否故意向左偏
     駛撞擊證人丙○○機車，應綜合被告乙○○供述、證人丙
     ○○證述、現場路況、車損部位等相關事證以資判定，縱
     使證人丙○○無法判斷被告乙○○究係欲駕車轉彎或故意
     撞擊證人丙○○，亦不妨礙被告乙○○主觀上有對證人丙
     ○○施以強暴脅迫犯意之認定云云，固非無見，惟查汽車
     駕駛人駕車左偏之原因實不一而足，且本件被告如不知被
     害人在後追趕則已，如知被害人在後追趕，其情緒必更形
     緊張、慌亂，無法以一直線駕駛，非不難想像，且縱觀全
     卷，並無證據足資證明被告乙○○駕車左偏之原因，係因
     防護贓物或脫免逮捕，而當場施以強暴之行為，綜上，檢
     察官之上訴尚無理由，其上訴應予駁回。
四、另被告自94年1月中旬某日起至95年8月22日止連續竊盜犯行
    ，業經原審法院另以94年度訴字第862號判決予以論罪科刑
    ，有上開刑事判決書1份在卷可查。又被告自94年8月24日起
    至94年9月30日遭羈押在新竹看守所之情，亦有本院被告在
    監在押全國紀錄表在卷可按，參以被告於原審審理中供承：
    因見自小貨車未熄火、駕駛者不在車內，故臨時起意竊車等
    語，是認被告於94年10月4日為本件竊盜犯行，係另起竊盜
    起意，難認與前案竊盜犯行間具有概括犯意之連續犯關係，
    本院自得就本案予以論科，附此敘明。
據上論斷，應依刑事訴訟法第368條，判決如主文。
本案經檢察官沈世箴到庭執行職務。
中　　華　　民　　國　　96　　年　　2 　　月　　26　　日
　　　　　　　　　刑事第八庭審判長法　官　鄭文肅
　　　　　　　　　　　　　　　　  法　官　張明松
　　　　　　　　　　　　　　　　  法　官　江國華
以上正本證明與原本無異。
檢察官如不服本判決，應於收受送達後10日內向本院提出上訴書
狀，其未敘述上訴之理由者並得於提起上訴後10日內向本院補提
理由書（均須按他造當事人之人數附繕本）。
                                  書記官  陳玉嬋
中　　華　　民　　國　　96　　年　　3 　　月　　1 　　日
附錄：本案論罪科刑法條全文
刑法第320條第1項：
意圖為自己或第三人不法之所有，而竊取他人之動產者，為竊盜
罪，處5年以下有期徒刑、拘役或5佰以下罰金。
